【裁判字號】    97,交聲,266
【裁判日期】    980105
【裁判案由】    違反道路交通管理處罰條例聲明異議
【裁判全文】
臺灣苗栗地方法院交通事件裁定         97年度交聲字第266號
原處分機關  交通部公路總局新竹區監理所苗栗監理站
異  議  人
即受處分人  甲○○
上列異議人即受處分人因違反道路交通管理處罰條例案件，對原
處分機關民國97年12月5 日所為竹監苗字第裁54-ZCA348585號處
分（原舉發案號：內政部警政署國道公路警察局公警局交字第ZC
A348585 號舉發違反道路交通管理事件通知單）聲明異議，本院
裁定如下：
    主  文
異議駁回。
    理  由
一、按汽車行駛於高速公路、快速公路或設站管制之道路，不遵
    使用限制、禁止、行車管制及管理事項之管制規則而有行車
    速度超過規定之最高速限或低於規定之最低速限之行為者，
    處汽車駕駛人新臺幣（下同）3,000 元以上6,000 元以下罰
    鍰，並予記違規點數1 點，道路交通管理處罰條例第33條第
    1 項第1 款、第63條第1 項第1 款分別定有明文。而依同條
    例第33條第6 項授權所訂定之「高速公路及快速公路交通管
    制規則」第5 條第1 項前段規定：「汽車行駛高速公路及快
    速公路，應依速限標誌指示」，故汽車駕駛人在高速公路行
    駛時如有未依速限標誌指示之超速行為，即屬違反「高速公
    路及快速公路交通管制規則」之規定，自應依首揭道路交通
    管理處罰條例之規定處以罰鍰及記違規點數。
二、原處分意旨略以：異議人即受處分人甲○○於民國97年10月
    28日14時27分許，駕駛車牌號碼JZ-6375 號自用小客車，行
    經國道一號高速公路南向152 公里處，以時速114 公里超速
    14公里行駛，而經警掣單舉發，嗣異議人於應到案日期前提
    出申訴表示不服，經函請原舉發單位調查結果，仍認異議人
    確有前開違規行為，乃依道路交通管理處罰條例第33條第1
    項第1 款、第63條第1 項第1 款規定及違反道路交通管理事
    件統一裁罰基準及處理細則第41條第4 項暨違反道路交通管
    理事件統一裁罰基準表，以異議人車速超過規定之最高時速
    未滿20公里為由，裁罰新臺幣3,000 元，並記違規點數1 點
    等語。
三、異議意旨略以：異議人在高速公路開車一向遵守速限，異議
    人懷疑此次違規地點並非在速限100 公里處，而是在速限11
    0 公里處，請求舉發單位能提供證明照片背景處是在國道一
    號南下152 公里處云云。
四、經查：
（一）異議人於97年10月28日14時27分許，駕駛車牌號碼JZ-637
      5 號自小客車行經國道號一號南向152 公里處，經雷達（
      射）測定行速為114 公里，超速14公里乙節，有內政部警
      政署國道公路警察局舉發違反道路交通管理事件通知單暨
      採證照片、裁決書、送達證書等各1 份在卷可稽，並為異
      議人所不否認，是異議人確實於上開時、地，超速14公里
      之違規事實，足堪認定。
（二）異議人雖以前詞置辯，惟依據原舉發單位即內政部警政署
      國道公路警察局第三警察隊於97年11月25日以公警三交字
      第0970373578號函覆略以：「二、本隊製填公警局交字第
      ZCA348585號違規單，逕行舉發JZ-6375號車於單記違規時
      、地，行速114 公里（限速100 公里），超速14公里，為
      本隊使用電腦雷達自動照相測速器照相採證後，依採證照
      片舉發。本隊目前所使用雷達測速照相儀器，均定期送由
      經濟部標準檢驗局檢定合格在案。三、有關國道1 號速限
      調整為110 公里，以大安溪橋155 公里處（泰安服務區北
      端）至楠梓交流道路段，係自97年3 月16日零時起施行，
      本案違規地點152 公里處並非調整速限路段，限速仍為10
      0 公里。本隊執法符合道路交通管理處罰條例第7 條之2
      規定，上述違規行為屬實。」等語，有上開書函暨所附現
      場照片、經濟部標準檢驗局雷達測速儀檢定合格書、速限
      標誌牌照片影本等各1 份在卷可稽，足見舉發員警於雷射
      測速儀之操作上正確無誤。
（三）又本件舉發機關即內政部警政署國道公路警察局第三警察
      隊舉發本件違規所使用之雷達測速儀，每年均依規定送經
      濟部標準檢驗局檢驗且領有合格證書（檢定日期97年8 月
      25日，有效期限98年8 月31日，檢定合格單號碼：M0GA00
      00000A、MOGA0000000B號），有該舉發機關提出之經濟部
      標準檢驗局雷達測速儀檢定合格證書影本1 份附卷可稽。
      按雷達測速儀係以雷射光束（不見光）直接瞄準行進中之
      車輛，屬「單點單台」之測速方式，車輛如有超出設定之
      速限即立刻鎖定，而雷射是屬於直線不易擴散的光束，車
      流量大小、旁邊是否另有他車行經，均不影響測速之準確
      性。且該儀器係以發射雷達波之方式感應測試，並已設定
      照相時速，行經之車輛如超過規定速度，即感應照相，而
      非以地面埋設感應線圈之方式，故車輛如靜止或未超過設
      定速度，該儀器則不會感應照相，足認該測速照相設備所
      攝得之照片，確屬可信。且觀諸前開1 幀採證照片中之機
      器代號為MOGA0000000A、違規時間、地點、行車速限及異
      議人之行車時速均清晰可辨，足徵本件違規照片係於機器
      有效期限內，依正常使用流程所拍攝，則原舉發警員取締
      本件異議人駕車超速違規應無誤判之虞。
（四）再高速公路因應區域不同而有不同速度限制，係行政機關
      依據該路段交通路況是否危險、交通流量等等考量而訂定
      ，各路段情形不同，當然有所不同；而國道1 號於大安溪
      橋155 公里處（泰安服務區）至楠梓交流道路段其速限高
      於其餘路段，顯係行政機關就該路段之路況情形所為之裁
      量，於行政機關更易其規定前，用路人仍應依速限行駛，
      自不待言。本件測速照相儀器設置地點為國道一號南向15
      2 公里，於異議人被舉發路段之前（即南向150.8 公里處
      ），主管機關確係設有明顯之最高及最低速限，並有警告
      駕駛人前有測速照相之警告標誌，該速限標誌及警告標誌
      設於異議人行經之處，供駕駛人遵循辨識，已足以提醒駕
      駛人於該路段應注意不得超速；異議人本應知悉並隨時保
      持不超越最高速限之速度行駛，卻仍超速行駛，是該超速
      違規之責任應歸於異議人甚為明確。異議人仍執前詞置辯
      ，無非事後卸責之詞，委無足採。從而，異議人有於上開
      路段超速行駛之行為，且經合法舉發一事堪予認定，本件
      事證明確，應依法論科。
五、綜上所述，異議人確有超速未滿20公里之違規行為，是原處
    分機關依道路交通管理處罰條例第33條第1 項第1 款、第63
    條第1 項第1 款之規定及違反道路交通管理事件統一裁罰基
    準表，以異議人車速超過規定之最高時速未滿20公里為由，
    裁處異議人罰鍰3,000 元，並記違規點數1 點，核無違誤，
    是其異議為無理由，應予駁回。
六、據上論斷，應依道路交通案件處理辦法第19條，裁定如主文
    。
中    華    民    國    98    年    1     月    5     日
                交通法庭法  官林 卉 聆
上正本證明與原本無異。
如不服本裁定應於送達後5 日內向本院提出抗告狀。
                            書記官  楊 慧 萍
中    華    民    國    98    年    1     月    5     日


司法院資訊處製作；財團法人民間司法改革基金會備份。
